最高法院刑事裁定　　　　　　　　　　111年度台抗字第189號
抗　告　人　鄭諺鍠



上列抗告人因妨害性自主案件，不服臺灣高等法院中華民國 110
年12月30日駁回聲請再審之裁定（110 年度侵聲再字第41號），
提起抗告，本院裁定如下：
    主  文
抗告駁回。
    理  由
一、按再審制度，目的在調和維護法安定性與發現真實正確裁判
    實踐具體正義間的衝突，本質上，係就確定判決一事不再理
    之法律效力予以顛覆之非常救濟制度，故得執以開啟再審程
    序之新事實、新證據，自應做與規範本旨相符之合目的性限
    制。鑑此，刑事訴訟法第420 條第1項第6款所規定，得據以
    聲請再審的新事實、新證據，非但內容係未經原確定判決法
    院調查審酌，尚且須執以與原確定判決已調查審酌之舊證據
    綜合判斷，從形式上觀察，即具有足以動搖原確定判決事實
    認定之可能性，二者兼備，始足當之。又是否足以動搖原確
    定判決認定之事實，係於尊重原確定判決對原卷存舊事證所
    為評價之前提下，併就因新事實、新證據加入，對舊證據所
    造成之影響、修正，綜合考量，依客觀存在之經驗法則、論
    理法則，而為判斷。此與上訴之通常救濟程序中，為發揮審
    級制度之功能，上級審法院對下級審法院判決進行審查時，
    不受原判決證據評價拘束之情形，迥不相侔。又再審聲請若
    經法院以無再審理由而裁定駁回後，不得更以同一原因聲請
    再審，刑事訴訟法第434條第3項定有明文。
二、原裁定以抗告人鄭諺鍠因妨害性自主案件，經臺灣高等法院
    106年度侵上訴字第247號判決論處罪刑確定（下稱原確定判
    決），其對於原確定判決聲請再審意旨如原裁定所載，並說
    明原確定判決如何綜合卷附抗告人之部分自白、證人A女、A
    女二哥（姓名年籍資料均詳卷）、蕭興隆等人之證詞，以及
    驗傷診斷書、勘驗筆錄、鑑定書及照片等證據資料，互相勾
    稽審酌而判斷，並非單以某項證據為憑等旨，經核於法並無
    不合，且就抗告人執以聲請再審之各項事證中，㈠關於主張
    被害人A 女、A女父親（姓名詳卷）及A女二哥之證詞係偽證
    、警方採集DNA 及製作其警詢筆錄之程序均違法等節，前經
    原審法院108 年度侵聲再字第35號裁定以無理由駁回，並由
    本院108 年度台抗字第1372號裁定駁回其抗告，確定在案，
    抗告人此次復仍未提出A 女等人偽證業經判決確定之相關釋
    明文件，茲又以同一事由聲請再審，於法不合。㈡原確定判
    決已說明關於警方採集DNA 及抗告人之警詢筆錄部分，均未
    採為不利抗告人之證據，乃其證據取捨及證據證明力判斷之
    適法行使，則抗告人所提出原確定判決之第二審審理筆錄及
    證人蕭興隆於第一審之證詞，用以爭執警方採集DNA 及製作
    其警詢筆錄違法部分，自不足以動搖原確定判決，並非新證
    據；㈢至於抗告人所提司法院釋字第789 號解釋及司法院民
    國109 年10月23日廳刑三字第1090029296號函等，均非足以
    動搖原確定判決之新事實或新證據，就此等證據單獨或與先
    前已存在卷內之各項證據資料予以綜合判斷，均不具有足以
    推翻原確定判決所認事實之蓋然性，自非屬再審規定所指得
    執為再審事由之新事實、新證據。因認抗告人提出之上開證
    據，殊不足推翻原確定判決之事實認定，本件再審關於上開
    ㈠部分為不合法，㈡、㈢部分為無理由等旨，已就抗告人執
    為聲請本件再審之新事實、新證據等訴訟資料，逐一剖析，
    並詳述得心證之理由，顯無違背客觀上之經驗法則與論理法
    則，經核其論斷於法尚無違誤。
三、抗告意旨略以：原確定判決違反司法院釋字第789 號解釋法
    院不得以被害人之警詢陳述，為被告有罪判決之唯一或主要
    證據、上開司法院函文（即並無刑事訴訟法第158條之4反面
    解釋之法條），及法院辦理刑事訴訟案件應行注意事項第15
    8 點之規定（即判決書所引用之證據，應與卷載資料相符）
    ，且抗告人於107年1月30日第二審審理時，否認告訴人所提
    全部證據之證據能力，然原確定判決卻記載其無意見，於法
    不合。是原確定判決所依憑為有罪之證據均屬偽證或無證據
    能力云云，而置原裁定明白說理於不顧，任指為違法，已有
    未合，況依抗告人所提上開第二審審理筆錄記載，其係對自
    己之警詢筆錄、DNA 等表示無證據能力等旨（見原審卷第61
    頁），則抗告意旨以其於審理時係否認全部證據之證據能力
    云云，即與卷載資料不合，難認有理由。綜上，本件抗告為
    無理由，應予駁回。
據上論結，應依刑事訴訟法第412條，裁定如主文。
中    華    民    國   111    年    3     月    3     日
                  刑事第三庭審判長法  官  徐  昌  錦  
                                  法  官  林  恆  吉  
                                  法  官  林  海  祥  
                                  法  官  江  翠  萍  
                                  法  官  周  政  達  
本件正本證明與原本無異
                                  書記官
中    華    民    國   111    年    3     月    9     日